【裁判字號】    95,訴,314
【裁判日期】    950609
【裁判案由】    清償債務
【裁判全文】
臺灣士林地方法院民事判決               95年度訴字第314號
原      告  有限責任淡水第一信用合作社
法定代理人  戊○○
訴訟代理人  丁○○
被      告  乙○○
            甲○○
            丙○○
上列當事人間請求給付借款事件，本院於民國95年5 月30日言詞
辯論終結，判決如下：
    主      文
被告應連帶給付原告新台幣佰伍拾萬元，及自民國八十九年十
月三日起至清償日止，按年息百分之九點二四計算之利息，並自
民國八十九年十一月四日起至民國九十年五月三日止，按上開利
率百分之十，自民國九十年五月四日起至清償日止，按上開利率
百分之二十計算之違約金。
訴訟費用由被告連帶負擔。
    事實及理由
一、原告起訴主張：訴外人江聰明邀同訴外人李文籐及江南木為
    連帶保證人，於民國87年12月2 日向原告借款新台幣（以下
    同）350 萬元，約定借款清償期為89年12月1 日，利息按年
    利率百分之9.24計算，江聰明應按月清償利息，逾期付息或
    到期未履行債務時，自逾期之日起6 個月以內，應按約定借
    款利息之百分之10，逾期超過6 個月以上者，超過6 個月部
    分，應按約定利息之百分之20，計付違約金。詎江聰明借款
    後，僅給付至89年10月2 日止之利息，即未再付款，借款屆
    期亦未清償，江南木為其連帶保證人，應負連帶清償之責，
    而江南木業於90年7 月24日死亡，被告為其繼承人，且未拋
    棄繼承或限定繼承，是應繼承江南木對原告所負此項債務，
    而與江聰明同負連帶清償之責。為此，依據消費借貸及連帶
    保證之法律關係，請求被告連帶給付等語，並聲明求為判決
    如主文所示。被告對於原告主張上開江聰明借款、約定內容
    及江南木為連帶保證人之事實俱不爭執，僅被告乙○○以：
    前曾向國稅局申請自遺產中扣抵此項債務，但未獲准，且一
    般均係在銀行聲請拍賣擔保品仍不能受償時，方對保證人求
    償，
    本件希望洽談和解云云，及被告甲○○以：是因為江南木繼
    承人而繼承債務，如果江聰明有解決，就不用向被告請求，
    但江聰明均置之不理云云置辯，至被告丙○○則未為任何陳
    述答辯，被告三人並均聲明求為判決：駁回原告之訴。
二、查原告所主張之上揭江聰明借款及約定與江南木為連帶保證
    人，並被告均為江南木之繼承人，且未有拋棄或限定繼承等
    事實，均為被告所不爭執，且據原告提出借據（本院卷第13
    頁）、擔保借款契約書（本院卷第14頁）、本院家事法庭函
    （本院卷第15頁以下）、戶籍謄本（本院卷第17頁）、戶籍
    登記簿影本等為證，依據民事訴訟法第280 條第1 項前段規
    定，應視同被告已有自認，堪認為真實。
三、按借用人應於約定期限內，返還與借用物種類、品質、數量
    相同之物；遲延之債務，以支付金錢為標的者，債權人得請
    求依法定利率計算之遲延利息，但約定利率較高者，仍從其
    約定；當事人得約定債務人不履行債務時，應支付違約金，
    民法第478 條、第233 條第1 項、第250 條第1 項分別定有
    明文。又連帶保證者，乃保證人與主債務人連帶負債務履行
    責任之保證，具有連帶債務之性質。保證債務，除契約另有
    訂定外，包含主債務之利息、違約金、損害賠償及其他從屬
    於主債務之負擔；連帶債務之債權人，得對債務人中之一人
    或數人，同時或先後請求全部或一部之給付，民法第740 條
    、第273 條第1 項亦各有明文。再繼承，因被繼承人死亡而
    開始；繼承人自繼承開始時，除本法另有規定外，承受被繼
    承人財產上之一切權利、義務；繼承人對於被繼承人之債務
    ，負連帶責任，民法第1147條、第1148條前段、第1153條第
    1 項同有明定。本件訴外人江聰明積欠原告所陳上述借款、
    約定利息及違約金未付，並已屆清償期，江南木為其連帶保
    證人，而被告則為江南木之繼承人，被告因繼承之法律關係
    ，應就江南木對原告所負連帶保證債務，負連帶責任，揆之
    上開規定，原告依據消費借貸及連帶保證之法律關係，請求
    被告連帶清償兩造所不爭之江聰明借款未償本金及約定利息
    、違約金即屬有據。
四、被告乙○○、甲○○雖各以上情執辯，然有關本件訴訟所涉
    債務，應否列入被告繼承江南木遺產之債務項內，要屬稅捐
    稽徵之行政事務，與此民事訴訟法律關係為二事，要不影響
    於上開判斷。而原告本於連帶債務之法律關係，原得任擇對
    債務人之全體或其一同時或先後請求，業如前述，且法無必
    須先就擔保物取償不足後，方得對連帶保證人請求之規範，
    原告得否對被告請求，亦不受是否已先對江聰明求償或江聰
    明是否願意出面解決而左右，而雙方能否和解，要為當事人
    權利處分及契約之自由，非單方所得強求，是被告乙○○、
    甲○○所辯各項，仍難認有據，為不能採取。
五、從而，原告主張依據消費借貸及連帶保證之法律關係，起訴
    請求被告連帶給付350 萬元及89年10月3 日起至清償日止，
    按年息百分之9.24計算之利息，並自89年11月4 日起至90年
    5 月3 日止，按上開利率百分之10，自90年5 月4 日起至清
    償日止，按上開利率百分之20計算之違約金，為有理由，應
    予准許。
六、據上論結，原告之訴為有理由，依民事訴訟法第85條第2 項
    判決如主文。
中    華    民    國    95    年    6     月    9     日
                  民事第一庭  法  官  蕭錫証
以上正本證明與原本無異。
如對本判決上訴須於判決送達後20日內向本院提出上訴狀。
中    華    民    國    95    年    6     月    13    日
                              書記官  林令令


司法院資訊處製作；財團法人民間司法改革基金會備份。
